【裁判字號】    97,抗,15
【裁判日期】    970721
【裁判案由】    拍賣抵押物
【裁判全文】
臺灣臺東地方法院民事裁定                97年度抗字第15號
抗  告  人  乙○○
            甲○○
                    共同送達代.
相  對  人  丁○○
上列抗告人因與相對人間請求拍賣抵押物事件，抗告人對於本院
簡易庭中華民國97年6月17日所為97年度司拍字第49號裁定提起
抗告，本院合議庭裁定如下：
    主  文
抗告駁回。
抗告程序費用新臺幣壹仟元由抗告人負擔。
    理  由
一、按抵押權人於債權已屆清償期而未清償者，得聲請法院拍賣
    抵押物，就其賣得價金而受清償，民法第873條第1項定有明
    文。抵押權人依此項規定聲請拍賣抵押物係屬非訟事件，法
    院所為准駁之裁定，無確定實體法上法律關係存否之性質，
    於債權及抵押權之存否無既判力。又最高限額抵押權，於抵
    押權成立時，未必先有債權存在，固不得因抵押權之登記而
    逕行准許拍賣抵押物，惟法院仍須就抵押權人提出之證據為
    形式上之審查而為准駁，倘形式上審查抵押權人提出之證據
    ，足以證明抵押權存在，而其抵押債權金額確定時，法院即
    應為許可拍賣抵押物之裁定。至於為拍賣程序基礎之私法上
    權利有瑕疵時，應由爭執其權利之人提起訴訟，以資救濟，
    抵押權人並無於聲請拍賣抵押物前，先行訴請確認其權利存
    在之義務，有最高法院49年台抗字第244號判例、85年台抗
    字第367號裁定意旨足參。職是，對於此項法律關係有爭執
    之人，為求保護其權利，不妨提起訴訟，以求解決，不得僅
    依抗告程序聲明其爭執，並據為廢棄拍賣抵押物裁定之理由
    。
二、相對人於原審聲請意旨略以：第三人丙○○於民國96年5月
    24日、同年11月30日以其所有如附表所示土地、建物，為向
    相對人借款之擔保，分別各設定新臺幣（下同）1,200,000
    元之最高限額抵押權，前者存續期間自96年5月24日起至96
    年7月31日止，後者擔保債權確定期日為96年12月31日，債
    務清償期均依照各個債務契約約定，經登記在案。嗣第三人
    丙○○於96年5月24日向相對人借款900,000元，約定清償日
    期為96年10月31日。又第三人丙○○雖於97年2月14日、同
    年月15日將其所有如附表編號1所示土地及編號2所示建物、
    編號2所示土地及編號1所示建物分別移轉登記予抗告人乙○
    ○、甲○○，惟依民法第873條及第867條規定，於本件抵押
    權並無影響。詎第三人丙○○屆期仍未清償，計欠本金900,
    000元，為此聲請拍賣抵押物，以資受償等語，並提出本票
    影本1紙、抵押權設定契約書影本2件、他項權利證明書影本
    2件、土地登記簿謄本1件、建物登記謄本2件為證，原審經
    審核後裁定准許相對人拍賣抵押物之聲請。
三、抗告意旨略以：本件相對人係以其對第三人丙○○之債權聲
    請拍賣抵押物，且該借款金額與鈞院97年度東簡字第141號
    判決認定有異等語，指摘原裁定逕予准許拍賣抵押物不當。
四、經查：第三人設定最高抵押權予相對人，原審就相對人提出
    之本票、抵押權設定契約書、他項權利證明書、土地登記簿
    謄本、建物登記謄本，為形式上審查，准予拍賣抵押物，核
    無不合。至抗告人所辯上情，屬拍賣程序基礎之私法上權利
    爭執事項，揆諸前開說明，應由抗告人另循訴訟途徑以謀解
    決，不得僅依抗告程序聲明其爭執，並據為廢棄准許拍賣抵
    押物裁定之理由，抗告法院亦不得於本件非訟事件程序加以
    審究。綜上，抗告意旨指摘原裁定不當，為無理由，應予駁
    回。
五、依非訟事件法第46條、第21條第2項、第24條第1項，民事訴
    訟法第495條之1第1項、第449條第1項、第78條、第85條第1
    項前段，裁定如主文。
中    華    民    國    97    年    7     月    21    日
                  民事庭  審判長法  官   楊智勝
                                法  官   陳君鳳
                                法  官   黃珮茹
本裁定不得再抗告。
以上正本係照原本作成。
中    華    民    國    97    年    7     月    21    日
                                書記官   陳俊吉


司法院資訊處製作；財團法人民間司法改革基金會備份。
